臺灣高等法院民事判決　　　　　　　　 94年度上易字第223號
上　訴　人　津珍食品有限公司
法定代理人　古運亮
訴訟代理人　蔡榮德律師
被　上訴人　黃陳秀鳳即嚭愛衛生餐具商行
訴訟代理人　張靜怡律師
複 代理 人　劉哲嘉律師
上列當事人間請求給付貨款事件，上訴人對於中華民國九十四年
一月二十一日台灣桃園地方法院九十三年度訴字第一三八號第一
審判決提起上訴，經本院於九十四年五月十日言詞辯論終結，判
決如下：
    主    文
上訴駁回。
第二審訴訟費用由上訴人負擔。
    事 實 及 理 由
一、本件上訴人聲明求為判決：(一)原判決廢棄。(二)被上訴人在第
    一審之訴及假執行之聲請均駁回。
    被上訴人聲明求為判決：上訴駁回。
二、被上訴人起訴主張：上訴人因承辦衛生署桃園療養院（下稱
    桃園療養院）委外伙食業務，自民國（下同）九十一年二月
    份起，陸續向伊訂購免洗餐具數批，伊均依約送至桃園療養
    院，由其駐院營養師收受，詎上訴人自九十二年六月份起，
    僅給付部分貨款，尚有貨款新台幣（下同）六十八萬零二百
    五十四元迄未給付，迭經催索，均置之不理等情，爰依買賣
    關係，求為命上訴人如數給付並加計法定遲延利息之判決。
    上訴人則以：兩造間並無買賣關係存在，伊已將桃園療養院
    伙食業務轉包予訴外人范志福獨自經營，自行向被上訴人訂
    貨、付款；且復無表見代理之情形；又范志福並未開立發票
    或收據予伊，伊亦未收受被上訴人所開立之發票並持以報稅
    云云，資為抗辯。
三、被上訴人係主張：上訴人因承辦桃園療養院委外伙食業務，
    自九十一年二月份起，陸續向伊訂購免洗餐具數批，伊均依
    約送至桃園療養院，由其駐院營養師收受，詎上訴人自九十
    二年六月份起，僅給付部分貨款，尚有貨款六十八萬零二百
    五十四元迄未給付，迭經催索，均置之不理等情；而上訴人
    則否認曾向被上訴人訂購上開貨品，並以前開情詞置辯。經
    查：
　(一)上訴人承包桃園療養院九十一年度、九十二年度之病患伙食
    業務，上訴人與桃園療養院簽訂之系爭伙食外包契約已於第
    七條第一項約定：「菜單之制定：每週之普通伙食、素食及
    治療伙食菜單應由乙方（即上訴人）營養師設計開立後，提
    早一週送本院（即桃園療養院）營養師及護理科審查認可…
    …如雙方就菜單內容經協調後意見仍不一致者，以本院營養
    師之意見為準。特殊治療伙食內容由雙方營養師討論後議定
    之，如雙方意見不一致，亦以本院營養師之意見為準。乙方
    應依菜單製作送餐，如未經營養師同意，不得擅改菜單內容
    及烹調方式」；並於第十五條約定：「乙方於承包甲方（即
    桃園療養院）伙食期間，不得頂讓或委託他人經營…」（見
    原審(一)卷一三○頁、一三二頁），此復為上訴人所不爭執。
    準此，上訴人所承包桃園療養院之伙食業務，依前開約定，
    應配置其公司所僱用之營養師於桃園療養院，負責設計開立
    相關之伙食菜單，並須與桃園療養院之營養師協調菜單內容
    ，且不得轉包。
  (二)證人林怡青亦在原審到場證稱：「（曾經受僱被告公司）是
    ，大概九十一年二月到九十二年五月間受僱於被告公司，離
    職之後現在沒有工作，九十一年二月以前沒有工作，我的老
    闆一直都是津珍公司，范志福應只是主管而非老闆……受僱
    的工作地點在九十一年二月到九十一年七月在桃園療養院，
    之後才在津珍公司工作，在桃園療養院時是營養師，負責開
    菜單、訂貨及廚房相關工作，……受僱期間的貨我都有簽收
    ，原則上都是我在簽收，因我是廚房中管理的人，所以開始
    時都是我在簽收」、「認識嚴筑薽，她是接我之後的工作。
    」（見原審(一)卷一八一頁、一八三頁）；又依林怡青及嚴筑
    薽之勞工保險及全民健康保險資料之記載，依序自九十一年
    三月一日起至九十二年六月二日止、及九十二年五月八日起
    至九十三年一月一日止，亦均係由上訴人公司為彼等投保勞
    工保險及全民健康保險，有林怡青之勞工保險、健投保資料
    及嚴筑薽之全民健康保險歷史資料可稽 (見原審(一)卷一五０
    頁至一五一頁、二四○頁至二四一頁、二四四頁至二四五頁
    ），足見證人林怡青與嚴筑薽確係上訴人公司依照前開承包
    伙食合約之約定，先後派駐在桃園療養院之駐院營養師，亦
    屬信而有徵。
  (三)又被上訴人主張上訴人自九十一年二月份起，陸續向伊訂購
    免洗餐具數批，係由上訴人公司之總經理范志福先與伊接洽
    ，確認桃園療養院餐盒品項，之後，再由其駐院營養師向伊
    訂貨，伊均依約送至桃園療養院由其駐院營養師收受，送貨
    單具有收據之性質，並以上訴人公司名義開立等情，亦據其
    提出送貨單一百四十七件、范志福及林怡青均印有上訴人公
    司之名片為證（見原審(一)卷一三五頁至一三六頁、二七五頁
    至三五０頁、原審(二)卷六六頁），且經證人林怡青在原審另
    證稱：「（在桃園療養院工作期間）有（向原告訂過貨。是
    我訂貨的，是以口頭方式訂貨）」，「（向桃園療養院請款
    部分）有（提供協助），我們會統計人數、用餐人數等回傳
    給津珍公司，再由津珍公司向桃園療養院請款。」，「…范
    總（即范志福）告訴我，我受僱的是津珍公司…」，「廠商
    應該都知道交易對象是津珍公司，因為有些付款等等會討論
    到發票公司，會使用津珍公司名義，因為有的廠商會問我發
    票要怎麼寫，我們告訴他寫津珍公司……」（見原審(一)卷一
    八二頁至一八三頁），由上可知，訴外人范志福既為上訴人
    公司之總經理（兩造均自認現所在不明-見本院卷一００頁
    之言詞辯論筆錄），依公司法第八條第二項規定，在其執行
    職務範圍內亦為公司負責人，自有代表上訴人公司之權限，
    且經桃園療養院函覆原審略以：「嚭愛衛生餐具商行確實載
    送如附件（即原審(一)卷二七四頁至三五０頁原證九之出貨單
    ）所示餐盒及清潔用品至本院，並交由津珍公司駐院人員黃
    怡慧、嚴筑薽等簽收」，此亦有該院九十三年八月十二日桃
    療總字第003715號函可稽（見原審(一)卷三五七頁）。依上開
    事證，已足資證明兩造間確有買賣關係存在。
  (四)雖上訴人抗辯：伊承包桃園療養院伙食業務後，即將之轉包
    給訴外人范志福獨自經營，林怡青、嚴筑薽係范志福之員工
    ，由范志福將彼二人之勞工保險及全民健康保險資料寄保於
    伊公司名下云云，並提出其自九十一年三月一日起轉包予范
    志福之轉包契約書為證（見原審(二)卷八一頁至八三頁），惟
    為被上訴人所否認，且與上開諸多事證不符，尚難據為有利
    於上訴人之認定；又上訴人抗辯：范志福曾簽發其個人名義
    支票作為給付本件部分貨款之方法云云，惟查支票乃屬無因
    證券，尚難僅憑范志福曾簽發其個人名義支票作為給付本件
    部分貨款之方法一節，遽認本件買賣關係係存在於范志福與
    被上訴人間，亦難據為有利於上訴人之認定。
  (五)上訴人雖又抗辯：被上訴人曾於九十三年五月二十一日在原
    審陳稱范志福告訴伊係借用上訴人之牌照營業云云，惟查與
    上開事證不符，且被上訴人已於嗣後改稱伊不知范志福與上
    訴人間之關係等語（見原審(二)卷九一頁），亦難據為有利於
    上訴人之認定。
四、綜觀上情，本件上訴人所承包桃園療養院之伙食業務，依約
    既不得轉包，且證人林怡青與嚴筑薽復為上訴人公司依照伙
    食承包契約派駐在桃園療養院之駐院營養師，又訴外人范志
    福既為上訴人公司之總經理，於其執行職務之範圍內，依法
    為上訴人公司之負責人，自得代表上訴人公司對外訂購貨品
    ，而被上訴人亦均係將所訂購之免洗餐具送至桃園療養院，
    送貨單具有收據之性質，並均係以上訴人名義開立，且均由
    上訴人公司派駐桃園療養院之營養師予以收受，應堪認本件
    買賣關係應係存在於兩造間。按買受人對於出賣人，有交買
    賣關係係應存在於兩造之間。按買受人對於出賣人，有交付
    約定價金及受領標的物之義務，民法第三百六十七條定有明
    文。本件買賣關係既係存在於兩造間，已如上述，而被上訴
    人主張上訴人自九十一年二月份起，陸續向被上訴人訂購免
    洗餐具數批，至九十二年十一月止，尚欠被上訴人貨款六十
    八萬零二百五十四元，上訴人迄未給付之事實，業據被上訴
    人提出銷貨明細表、請款單、桃園中路郵局存證信函第三二
    七號及尚欠金額統計表為證（見原審(一)卷三十頁至九七頁、
    九九頁至一００頁、一九０頁、二０一頁、二三三頁）。從
    而，被上訴人依據買賣關係，請求上訴人給付六十八萬零二
    百五十四元，及自支付命令送達之翌日即九十二年十二月二
    十七日起至清償日止，按年息百分之五計算之利息，自屬應
    予准許。原審所為上訴人敗訴之判決，核無違誤。上訴論旨
    指摘原判決不當，求予廢棄改判，為無理由。
五、至兩造其餘之攻擊或防禦方法及未經援用證據，經本院斟酌
    後，認為均不足以影響本判決之結果，自無逐一詳予論駁之
    必要，併此敘明。
據上論結，本件上訴為無理由，依民事訴訟法第四百四十九條第
一項、第七十八條，判決如主文。
中　　華　　民　　國　　94　　年　　5 　　月　　24　　日
　　　　　　　　 民事第六庭   審判長法　官  林鄉誠
                                    法  官  鄭威莉
　　　　　　　　　　　　　　　　    法  官  楊豐卿
正本係照原本作成。
不得上訴。
中　　華　　民　　國　　94　　年　　5 　　月　　24　　日
　　　　　　　　　　　　　　　　　  書記官  殷丹妮
